【裁判字號】    97,訴,493
【裁判日期】    970630
【裁判案由】    強盜
【裁判全文】
臺灣桃園地方法院刑事判決               97年度訴字第493號
公  訴  人  臺灣桃園地方法院檢察署檢察官
被      告  庚○○
                    （另案在臺灣臺北監獄臺北分監執行中）
指定辯護人  本院公設辯護人林銘宏
上列被告因強盜案件，經檢察官提起公訴（96年度偵字第 10393
號、第10394號），本院判決如下：
    主  文
庚○○連續意圖為自己不法之所有，結夥三人以上，攜帶兇器，
以強暴、脅迫至使不能抗拒，而取他人之物，處有期徒刑玖年。
扣案之玩具手槍壹支、西瓜刀壹支，均沒收。
    事  實
一、庚○○（於本案行為時未滿20歲）與游榮憲（所涉強盜案件
    ，業經臺灣高等法院以95年度上訴字第3172號判決，判處有
    期徒刑12年確定）、盧志華、張哲祥、劉士宏（所涉強盜案
    件，業經臺灣高等法院以95年度上訴字第1705號判決，分別
    判處有期徒刑13年6 月、14年、14年，其中盧志華未經上訴
    而確定，另張哲祥、劉士宏部分則經最高法院以96年度臺上
    字第3894號判決，上訴駁回而確定）、林ＯＯ（民國76年11
    月出生，真實姓名年籍詳卷）、真實姓名年籍不詳綽號「DJ
    」之成年男子，共同意圖為自己不法之所有，並基於加重強
    盜之犯意聯絡，而為下列犯行：
  (一)庚○○、游榮憲、盧志華、張哲祥、劉士宏、林ＯＯ、「DJ
    」等7人，共同基於加重強盜之犯意聯絡，於94年4月24日晚
    間11時30分許，分乘2 輛不詳車號之自用小客車，攜帶玩具
    手槍2 支（無證據證明有殺傷力），及客觀上具有殺傷力、
    足以對人之生命、身體、安全構成威脅而可供兇器使用之西
    瓜刀1支、開山刀2支，前往址設臺北縣中和市○○路○段220
    巷之向柏開發工程有限公司（下稱向柏公司），推由庚○○
    、劉士宏在外把風，其餘5 人戴頭套蒙面，手執前開玩具手
    槍、西瓜刀、開山刀，一同闖入向柏公司，並先行控制在 1
    樓之甲○○、2 樓之丁○○，再以預藏之束帶捆綁辛○○、
    己○○、乙○○、鄧正廉及戊○○等人雙手拇指，並喝令交
    出身上財物，至使甲○○等7 人不能抗拒，而強取渠等之現
    金新臺幣（下同）9萬5,500元，及甲○○所有之行動電話 1
    具，辛○○之國民身分證、汽車駕照各1 張，己○○之國民
    身分證、全民健康保險卡、汽車駕照、機車駕照、金融卡各
    1張，鄧正廉所有之手錶1只等物，得逞後旋即逃離，所得款
    項則歸由庚○○等7人朋分花用。
  (二)庚○○、游榮憲、張哲祥、劉士宏、林ＯＯ等5 人，承前加
    重強盜之犯意聯絡，復於94年4月29日凌晨0時許，一同駕乘
    不詳車號之自用小客車，攜帶玩具手槍1 支（無證據證明有
    殺傷力），及客觀上具有殺傷力、足以對人之生命、身體、
    安全構成威脅而可供兇器使用之西瓜刀1 支，前往址設桃園
    縣龍潭鄉○○路420號2樓之交流道卡拉OK，由劉士宏在車上
    把風，其餘4 人分持前開玩具手槍、西瓜刀闖入店內，揮舞
    前開刀槍，並向在場飲酒之丙○○及其友人威嚇：「如果不
    自行將財物交出，就要開槍」等語，至使丙○○不能抗拒，
    而強取其所有之現金1,500 元，及國民身分證、全民健康保
    險卡、金融卡各1 張，渠等強盜得逞欲離去之際，為丙○○
    發覺庚○○等人所持槍枝係玩具手槍，見狀追緝而匆忙逃離
    。
  (三)嗣庚○○於94年6月4日凌晨1 時45分許，在桃園縣中壢市○○路170號前，為警於所駕車號V5-5367號自用小客車內，查
    獲其所持有供犯本案加重強盜所用之玩具手槍、西瓜刀各 1
    支，及辛○○遭強取之國民身分證、汽車駕照各1 張，與丙○○遭強盜之國民身分證、全民健康保險卡各1 張（均已發
    還辛○○、丙○○）。
二、案經桃園縣政府警察局中壢分局報請臺灣桃園地方法院檢察
    署檢察官偵查起訴。
    理  由
一、證據能力部分：
  (一)按被告以外之人於審判外之陳述雖不符刑事訴訟法第159 條
    之1至之4規定，而經當事人於審判程序同意作為證據，法院
    審酌該言詞陳述或書面陳述作成時之情況，認為適當者，亦
    得為證據；當事人、代理人或辯護人於法院調查證據時，知
    有刑事訴訟法第159條第1項不得為證據之情形，而未於言詞
    辯論終結前聲明異議者，視為有前項之同意，同法第159 條
    之5 定有明文。又該條立法意旨在於傳聞證據未經當事人之
    反對詰問予以核實，原則上先予排除，惟若當事人已放棄反
    對詰問權，於審判程序中表明同意該等傳聞證據可作為證據
    ；或於言詞辯論終結前未聲明異議，基於尊重當事人對傳聞
    證據之處分權，及證據資料愈豐富，愈有助於真實發見之理
    念，且強化言詞辯論主義，使訴訟程序得以順暢進行，上開
    傳聞證據亦均具有證據能力。準此，被告庚○○及辯護人對
    公訴人所提證人即同案共犯游榮憲、盧志華、張哲祥、劉士
    宏、少年林ＯＯ於警詢時、偵查中及另案審判時之陳述，證
    人即被害人甲○○、丁○○、辛○○、己○○、乙○○、鄧
    正廉、戊○○、丙○○於警詢時、偵查中之證述，均同意提
    出作為證據，復本院認其作成之情形並無不當之情形，經審
    酌後認為適當，故渠等證人前開審判外之陳述均得為證據，
    合先敘明。
  (二)另於94年6月4日凌晨1時45分許，在桃園縣中壢市○○路170
    號前，為警於被告所駕車號V5-5367 號自用小客車內，查獲
    之玩具手槍、西瓜刀各1 支，及被害人辛○○遭強取之國民
    身分證、汽車駕照各1 張，與被害人丙○○遭強盜之國民身
    分證、全民健康保險卡各1 張（均已發還各該被害人），均
    與本案事實具有自然關聯性，復屬物證性質，亦無事證足認
    有違背法定程序或經偽造、變造所取得之情事，是皆有證據
    能力，附此敘明。
二、訊據被告庚○○對上揭犯行坦承不諱，核與同案共犯游榮憲
    、盧志華、張哲祥、劉士宏、少年林ＯＯ於警詢時、偵查中
    及另案審判時之供述情節相符，復經證人甲○○、丁○○、
    辛○○、己○○、乙○○、鄧正廉、戊○○、丙○○於警詢
    時、偵查中指證綦詳，且有贓物認領保管單2 紙在卷足憑（
    被害人辛○○遭強取之國民身分證、汽車駕照各1 張，及被
    害人丙○○遭強盜之國民身分證、全民健康保險卡各1 張）
    ，及被告所持供本案強盜使用之玩具手槍、西瓜刀各1 支扣
    案可稽，足徵被告任意性之自白，核與事實相符，應屬可信
    。是本件事證明確，被告犯行洵堪認定。
三、查被告庚○○行為後，刑法及刑法施行法部分條文業於94年
    2月2日修正公布，訂於95年7月1日施行，修正後刑法第2 條
    第1 項之規定，係規範行為後法律變更所生新舊法律比較適
    用之準據法，於修正後刑法施行後，應適用修正後刑法第 2
    條第1 項規定之從舊從輕原則為比較，應適用最有利於行為
    人之法律，合先敘明。準此，有關共同正犯之規定，依修正
    前刑法第28條之規定為共同「實施」犯罪之行為者，而修正
    後之規定為共同「實行」犯罪之行為者，剔除完全未參與犯
    罪相關行為「實行」之「陰謀共同正犯」及「預備共同正犯
    」，則修正後之共同正犯之可罰性要件之範圍業已限縮，乃
    屬行為可罰性要件之變更，惟不論適用修正前後之刑法第28
    條規定，被告均應成立共同正犯，則修正後規定並未較有利
    於被告。另者，刑法第56條關於連續犯之規定業已刪除，除
    法理上合於接續犯、包括一罪之情形仍可認為構成單一之犯
    罪外，其於數犯罪行為之情形，即應依刑法第51條之規定予
    以分論併罰，此刪除雖非犯罪構成要件之變更，但顯已影響
    行為人刑罰之法律效果，自屬法律有變更，而修正前連續犯
    以一罪論但得加重其刑至二分之一，則被告所犯加重強盜罪
    ，為7年以上有期徒刑之罪，併依刑法第33條第3款規定，最
    高得判處有期徒刑20年，然依修正後刑法應併合處罰，復依
    第51條第5 款但書規定，最高應執行有期徒刑30年，則前開
    連續犯行以行為時法有利於被告。基上，經比較修正前、後
    刑法有關共同正犯、連續犯之規定，因修正後規定並未較有
    利於被告，則應依修正後刑法第2條第1項前段規定，適用行
    為時之法律，至於，刑法第55條想像競合犯之規定，雖修正
    增加但書科刑之限制，惟係屬法理之明文化，對被告並無有
    利、不利之區別，非屬刑法第2條第1項所謂之法律變更，均
    應依一般法律適用原則，適用裁判時法，合先敘明。
四、論罪科刑部分：
  (一)按所謂兇器，其種類並無限制，凡客觀上足對人之生命、身
    體、安全構成威脅，具有危險性之兇器均屬之，且祇須行竊
    時攜帶此種具有危險性之兇器為已足，並不以攜帶之初有行
    兇之意圖為必要，最高法院79年臺上字第5253號著有判例可
    資參照。復按強盜罪之行為態樣包含強暴與脅迫，所謂「強
    暴」，係謂直接或間接對於人之身體施以暴力，以壓制被害
    人之抗拒之狀態而言，「脅迫」則係指行為人以威嚇加之於
    被害人，使其精神上萌生恐懼之心理，以達到至使不能抗拒
    之程度；另刑法上所謂結夥三人以上係指有共同犯罪之故意
    ，結為一夥而言，把風行為，在排除犯罪障礙，助成犯罪之
    實現，在合同意思範圍內分擔犯罪行為之一部，故亦係共同
    正犯而應計入結夥之內，最高法院94年度臺上字第7041號、
    72年度臺上字第3201號判決意旨均可資參照。經查，被告庚○○等人於上述時地所持之前開西瓜刀、開山刀，為金屬製
    品，質硬而型尖，在客觀上均足以危害他人生命、身體及安
    全構成威脅，自屬兇器無疑。再者，被告於強盜被害人甲○○、丁○○、辛○○、己○○、乙○○、鄧正廉、戊○○等
    人當時，控制或捆綁渠等被害人雙手拇指，並喝令交出身上
    財物，已足使之不能抗拒，核屬強盜之強暴、脅迫行為；另
    被告於強盜被害人丙○○該時，揮舞前開刀槍，並威嚇：「
    如果不自行將財物交出，就要開槍」，雖前開槍枝係玩具槍
    ，無證據證明有殺傷力情形，然被害人丙○○在此之際，因
    被告揮舞前開刀槍及威嚇言語，而畏懼為具有殺傷力之刀槍
    ，自已達於不能抗拒之程度，亦屬強盜之脅迫行為無誤。復
    且，被告就事實欄一、(一)部分，雖加重強盜之在場把風行為
    ，但為排除犯罪障礙，助成犯罪之實現，在合同意思範圍內
    分擔犯罪行為之一，總計在場共同犯罪之人計達7 人；另被
    告就事實欄一、(二)部分，實行加重強盜之人亦達5 人，依上
    揭說明，核屬結夥三人以上情事。
  (二)故核被告就事實欄一、(一)、(二)部分所為，均係犯刑法第 330
    條第1項、第321 條第1項第4款、第3款之結夥三人以上、攜
    帶兇器強盜罪。又被告與同案共犯游榮憲、盧志華、張哲祥
    、劉士宏、林ＯＯ、「DJ」就事實欄一、(一)之加重強盜行為
    ，與同案共犯游榮憲、張哲祥、劉士宏、林ＯＯ就事實欄一
    、(二)之加重強盜行為，有犯意聯絡及行為分擔，均為共同正
    犯。再被告先後於94年4 月24日、29日，夥同同案共犯游榮
    憲等人所犯之加重強盜罪，即如事實欄一、(一)、(二)所示，時
    間緊接，所犯為構成要件相同之罪，顯係基於概括犯意反覆
    為之，為連續犯，應依修正前刑法第56條之規定，以一罪論
    ，並加重其刑。另被告就事實欄一、(一)加重強盜被害人甲○○、丁○○、辛○○、己○○、乙○○、鄧正廉、戊○○財
    物時，乃以一行為，同時侵害渠等被害人之數個財產法益，
    係一行為而觸犯數罪名，為想像競合犯，應依刑法第55條之
    規定，從一重之結夥三人以上、攜帶兇器強盜罪處斷。爰審
    酌被告為圖一己私利，竟夥同同案共犯游榮憲等人，連續犯
    下本案加重強盜罪，率而強盜被害人甲○○等人財物，嚴重
    侵害社會整體防衛機制及被害人財產法益，惡性甚深，且其
    於該段期間除犯本案外，另違反槍砲彈藥刀械管制條例，經
    臺灣高等法院以95年度上訴字第1705號判決，判處有期徒刑
    4 年，嗣經最高法院以96年度臺上字第3894號判決，上訴駁
    回確定，復因妨害自由案件，經臺灣板橋地方法院以96年度
    易字第3477號判決，判處拘役40日，減為拘役20日確定，此
    有前開判決書暨臺灣高等法院被告前案紀錄表各1 份在卷足
    考，可認被告素行不佳，但念其犯後尚能坦承犯行容有悔意
    、態度良可，且所犯加重強盜之次數為2 次，與同案共犯游
    榮憲等人動輒4、5次以上之犯行，其犯罪情節顯較為輕，並
    兼衡其犯罪之目的、品行、智識程度等一切情狀，量處如主
    文所示之刑。
  (三)至被告以坦承犯行為由，犯後良好，請求依刑法第59條酌量
    減輕其刑部分。惟按，刑法第59條之酌量減輕其刑，必須犯
    罪另有特殊之原因與環境等等，在客觀上足以引起一般同情
    ，認為即予宣告法定低度刑期尤嫌過重者，始有其適用，至
    情節輕微僅可為法定刑內從輕科刑之標準，不得據為酌量減
    輕理由，最高法院45年臺上字第1165號、28年上字第1064號
    著有判例可資參照。經查，被告犯後之態度等情，業經本院
    於科刑時予以審酌在案，已如前述，實難以被告犯後坦承犯
    行為由，遽以為酌量減輕之理由；復且，被告所犯為連續加
    重強盜罪，其犯罪時並無何特殊之原因、環境，執難認有顯
    可憫恕情事，則依上揭說明，被告此節請求，容有未洽。至
    於，中華民國九十六年罪犯減刑條例固於96年7月4日公布，
    並於同年月16日施行，而本案被告犯罪時間雖在96年4 月24
    日以前，然其本案經宣告逾有期徒刑1年6月，且所犯為刑法
    第330 條第1項之罪，屬中華民國九十六年罪犯減刑條例第3
    條第1 項第15款所規定不予減刑之罪名，核無該條例減刑之
    適用，附此敘明。
  (四)末扣案之玩具手槍、西瓜刀各1 支，均係被告所持有供犯本
    案連續加重強盜罪所用之物，此節業據被告供承在卷，應依
    刑法第38條第1項第2款規定宣告沒收。
據上論斷，應依刑事訴訟法第299條第1項前段，刑法第2條第1項
前段、第330條第1項、第321條第1項第3款、第4款、第55條、第
38條第1項第2款，修正前刑法第28條、第56條，判決如主文。
本案經檢察官丁俊成到庭執行職務。
中    華    民    國    97    年    6     月    30    日
                  刑事第六庭  審判長法  官  錢建榮
                                    法  官  宣玉華
                                    法  官  黃翊哲
以上正本證明與原本無異。
如不服本判決，應於判決送達後10日內向本院提出上訴狀（應附
繕本），其未敘述上訴理由者，應於上訴期間屆滿後20日內補提
理由書狀於本院，上訴於臺灣高等法院。
                                    書記官  劉霜潔
中    華    民    國    97    年    6     月    30    日
附錄本判決論罪科刑法條：
刑法第321條第1項
犯竊盜罪而有左列情形之一者，處6月以上、5年以下有期徒刑：
一、於夜間侵入住宅或有人居住之建築物、船艦或隱匿其內而犯
    之者。
二、毀越門扇、牆垣或其他安全設備而犯之者。
三、攜帶兇器而犯之者。
四、結夥三人以上而犯之者。
五、乘火災、水災或其他災害之際而犯之者。
六、在車站或埠頭而犯之者。
刑法第330條第1項
犯強盜罪而有第321條第1項各款情形之一者，處7 年以上有期徒
刑。


司法院資訊處製作；財團法人民間司法改革基金會備份。
